臺灣高等法院臺中分院刑事判決　　　　　　　　　　九十三年度上易字第七二六號
　　上　訴　人　臺灣臺中地方法院檢察署檢察官
　　上　訴　人
　　即　被　告　甲○○
右上訴人，因被告傷害等案件，不服臺灣臺中地方法院九十三年度易字第四三六號，
中華民國九十三年五月二十六日第一審判決（起訴案號：臺灣臺中地方法院檢察署九
十三年度偵字第五六○號）提起上訴，本院判決如左：
    主      文
上訴駁回。
    事實及理由
一、本案經本院審理結果，認第一審判決以上訴人即被告（下稱被告）甲○○，公然
    侮辱人，量處罰金一千元，並諭知如易服勞役以三百元折算一日，另認被訴傷害
    部分之犯罪不能證明，因而為其無罪諭知，經核其認事用法及量刑均無不當，應
    予維持，並引用第一審判決書記載之事實、證據及理由（如附件）。又本案犯罪
    日期，應係九十一年十月二十五日（原判決誤載同年十一月二十五日，參見告訴
    狀，及另案蕭以松判決書之認定），因無礙事實認定，應予補正，附此敘明。
二、被告提起上訴，辯稱其未妨害名譽云云，然查，被告並未提出客觀證據以供調查
    ，而上開妨害名譽犯行，業據告訴人乙○○於偵審中指訴綦詳，佐以證人楊秀枝
    、蕭以松於偵審中先後證稱：蕭以松及被告與告訴人間確有口角在先，被告當時
    在場等情，堪認被告上開空口所辯，難以採信，原審因而量處被告罰金一千元，
    並諭知易服勞役之折算標準，經核自無不合，被告以上情提起上訴，指摘原判決
    不當，難認有理由，應予駁回。檢察官依告訴人乙○○之請求，提起上訴意旨略
    稱：告訴人確有受傷，有診斷書及證人許文薰之證詞可憑，雖告訴人前後受傷之
    指訴不一，應可採信云云。但查，告訴人於本院審理時，並未提出調查證據狀，
    以便由檢察官依法提出證據之調查，而被告於本院審理時，亦陳稱證人均已到庭
    ，並無證據聲請調查，則原判決就告訴人指控被告另有傷害犯行，何以不能採信
    ，並綜合卷內資料，判決被告無罪，已於理由內論述至詳在卷，核無不合，此外
    ，檢察官在本院並未提出其他有利之證據請求調查，則檢察官就原判決傷害無罪
    部分，所提起之上訴，核為無理由，亦應予駁回。
據上論斷，應依刑事訴訟法第三百七十三條、第三百六十八條，判決如主文。
本案經檢察官丙○○到庭執行職務。
中      華      民      國      九十三     年     七      月    三十    日
                                臺灣高等法院臺中分院刑事第二庭
                                      審判長法  官  羅  禮  政
                                            法  官  陳  欣  安
                                            法  官  蔡  聰  明
右正本證明與原本無異。
不得上訴。
                                            書記官  郭  振  祥
中      華      民      國      九十三     年     七      月    三十    日
刑法第三百零九條：
公然侮辱人者，處拘役或三百元以下罰金。
以強暴犯前項之罪者，處一年以下有期徒刑、拘役或五百元以上罰金。
                                                                        Ｉ
臺灣臺中地方法院刑事判決                          九十三年度易字第四三六號
    公  訴  人  臺灣臺中地方法院檢察署檢察官
    被      告  甲○○  男  二十五歲（民國○○○年○月○○○日生）
                        住台中市○區○○路三段三四八巷七之二號
                        身分證統一編號：Ｚ000000000號
右列被告因傷害等案件，經檢察官提起公訴（九十三年度偵字第五六Ｏ號），本院判
決如左：
    主      文
甲○○公然侮辱人，處罰金壹仟元，如易服勞役，以佰元折算壹日。
被訴傷害罪部分無罪。
    事      實
一、甲○○為蕭以松之外甥，緣蕭以松與乙○○係分別居住在台中市○區○○街三十
    六巷及三十八巷內之鄰居，惟乙○○之母親曾遭竊，蕭以松認乙○○之母親在外
    揚言係其所竊，故對乙○○之母親提出誹謗之告訴；而乙○○之自小客車亦曾遭
    不詳之人刮損，乙○○亦認與蕭以松有關，故雙方感情甚為不睦。乙○○於民國
    九十一年十一月二十五日晚上十時至十一時許，騎腳踏車在住家附近兜風，途經
    蕭以松住處，因蕭以松之妻陳秋碧認乙○○有意窺視其住處，蕭以松返家後與乙
    ○○發生口角爭執數分鐘，蕭以松為免乙○○再次騎經該處，乃將三六巷巷口鐵
    門關上，嗣乙○○再度騎腳踏車行經該處，見狀乃自行欲將巷口鐵門拉開，竟引
    起蕭以松不滿，雙方為此而再度於三六巷巷口發生口角，旋乙○○又騎離前開巷
    口。嗣乙○○再度兜風返回三六巷巷口時，見適與蕭以松之鄰居楊秀枝約好拿取
    手機電池之蕭以松姪子甲○○、邱創顥二人與蕭以松站在前開巷口前，乙○○遂
    出言稱：「叫流氓來，我好怕‧‧‧」等語，甲○○、邱創顥二人聞言乃上前質
    問乙○○何以稱其二人乃流氓而發生爭執，甲○○竟基於公然侮辱乙○○之故意
    ，於前開公眾得往來之巷口，以「幹你娘」之穢語辱罵乙○○。
二、案經乙○○訴由臺灣臺中地方法院檢察署檢察官偵查起訴。
    理      由
壹、有罪部分：
一、訊據被告甲○○矢口否認有何公然侮辱告訴人乙○○之犯行，辯稱：其並未用三
    字經辱罵乙○○云云。然查：右揭事實，業據告訴人於偵查中及本院審理時指訴
    綦詳，且蕭以松及被告與告訴人間確有發生口角爭執，亦據證人楊秀枝、蕭以松
    於偵查中證述屬實，衡諸情理，被告之舅舅即蕭以松與告訴人間感情不睦，案發
    當時又發生口角爭執在先，被告到場時復聽聞告訴人出言：「叫流氓來」等語而
    向告訴人質問，在盛怒之下隨即出言「幹你娘」之穢語辱罵告訴人，經驗常情上
    並無不符合之處。是被告之所辯無非卸飾之詞，不足採信，事證明確，其犯行洵
    堪認定。
二、核被告所為，係犯刑法第三百零九條第一項之公然侮辱罪。爰審酌被告犯罪之動
    機、目的、手段、其品行及智識程度、犯罪所生之危害及其犯罪後之態度等一切
    情狀，量處如主文所示之刑，並諭知易服勞役之折算標準。
貳、無罪部分：
一、公訴意旨另以：被告甲○○於右揭時間、地點，因前開爭執，基於傷害人身體之
    不確定故意，以拉扯、揮拳之方式攻擊告訴人乙○○，致告訴人乙○○受有左手
    第四指挫傷併擦傷二處（各約Ｏ．八乘Ｏ．二公分及Ｏ．八乘Ｏ．一公分大小）
    之傷害，因認被告甲○○涉有刑法第二百七十七條第一項之傷害罪嫌云云。
二、按犯罪事實應依證據認定之，無證據不得認定犯罪事實；又不能證明被告犯罪或
    其行為不罰者，應諭知無罪之判決，刑事訴訟法第一百五十四條第二項、第三百
    零一條第一項分別定有明文。復按事實之認定，應憑證據，如未能發現相當證據
    ，或證據不足以證明，自不能以推測或擬制之方法，以為裁判基礎；且認定犯罪
    事實所憑之證據，無論直接或間接證據，其為訴訟上之證明，須於通常一般之人
    均不致於有所懷疑，而得確信其為真實之程度者，始得據之為有罪之認定，倘其
    證明尚未達到此一程度，而有合理性懷疑之存在時，即無從為有罪之認定（最高
    法院四十年台上字第八六號、七十六年台上字第四九八六號判例參照）。又告訴
    人之告訴，本以使被告受刑事訴追為目的，故其陳述是否與事實相符，自應調查
    其他證據，以資審認，苟其所為攻擊之詞，尚有瑕疵，則在此瑕疵未予究明以前
    ，即不能遽採為斷罪之基礎（最高法院六十九年台上字第一五三一號判例參照）
    。
三、公訴意旨認被告甲○○涉有傷害罪行，無非以告訴人乙○○之指訴、證人許文薰
    之證詞及診斷證明書為其主要論據。訊據被告堅決否認有何傷害告訴人之犯行，
    辯稱：其並未毆打乙○○，不知道乙○○的傷怎麼來的等語。經查：告訴人指訴
    被告傷害之犯行，固據其提出診斷證明書一份，依該診斷證明書所載告訴人受有
    之傷勢為「左手第四指挫傷併擦傷二處（各約Ｏ．八乘Ｏ．二公分及Ｏ．八乘Ｏ
    ．一公分大小）」之傷害，其傷勢並非嚴重，且(一)、告訴人於偵查中對於究係何
    人出手對其毆打一節，先後指稱：「（當天是誰打你？）邱創顥與他哥哥」、「
    當天出手打我的是甲○○」、「邱創顥確未打我」等語，其前後之指述已有不一
    。(二)、告訴人對於被告如何對其毆打一節，於偵查中指稱：「（他們如何打你？
    ）用身體衝撞，還揮拳」、「他們一過來就揮拳亂打，朝我頭部及手部打」、「
    甲○○一開始就動手打人」等語，於本院另案即九十三年度易字第七二號蕭以松
    被訴傷害等案件審理時證稱：「（你被甲○○打了幾拳？打在那裏？）他打我身
    體肩膀、手臂，用身體衝撞我，還有揮拳」、「．．甲○○先用身體衝撞我，還
    揮拳打我手肘、肩膀，還有拉扯我的左手，過程中他非常的粗魯，很用力，還有
    用手指抓，他動粗後我手指頭很痛，發現有流血」、「甲○○打我的時候，蕭玉
    華有到現場勸他不要再打我，但是甲○○完全不理會，直到我姐姐來才停止」等
    語，另於本院審理時證稱：「甲○○衝撞、揮拳，還有拉扯我，一連串的動粗行
    為」、「．．甲○○與我沒有距離，一直攻擊我」、「（甲○○揮拳打你何處？
    ）左手臂及身上」、「（甲○○打你幾下？）二、三下」、「他朝我身上揮拳，
    有左肩膀及左手臂」等語，則被告究竟係一直揮拳攻擊告訴人？抑或僅揮拳毆告
    訴人二、三下而已？且果若被告確係揮拳毆打告訴人，則告訴人所受之傷勢應為
    瘀傷較為可能，況被告當時係處於盛怒之情緒中，則告訴人因其揮拳肇致之瘀傷
    亦當清晰明顯，告訴人豈會不請求醫師檢驗之理？足見告訴人於請求醫師診治並
    開立診斷證明書時，其身上當僅受有前述左手第四指挫傷併擦傷二處之傷害（各
    約Ｏ．八乘Ｏ．二公分及Ｏ．八乘Ｏ．一公分）無疑，則倘若被告係「一直」揮
    拳毆打告訴人，則告訴人所受之傷害應非僅限於左手第四指挫傷併擦傷二處而已
    。(三)、告訴人與蕭以松平日相處不睦，本件衝突亦起因於蕭以松與告訴人之間，
    倘若被告確因此而在短時間內「一直」毆打告訴人，並致告訴人受有傷害，則告
    訴人為追究被告傷害罪行，對於被告所施以之主要攻擊行為即「揮拳」可能肇致
    之瘀傷，應無不請求醫師檢驗並載明於診斷證明書之理。故基上說明，告訴人之
    指述違反經驗法則而為本院所不採，是其前開診斷證明書所載告訴人受有之傷害
    尚難認為係由被告所造成無誤。
四、綜上所述，被告之辯解應可採信，此外復查無其他積極之證據足以證明被告有何
    公訴人所指傷害之犯行，既不能證明被告犯罪，爰依法為無罪判決之諭知。
據上論斷，應依刑事訴訟法第二百九十九條第一項前段、第三百零一條第一項，刑法
第三百零九條第一項、第四十二條第二項，罰金罰鍰提高標準條例第一條前段、第二
條，判決如主文。
中      華      民      國      九十三      年    五    月    二十六    日
      臺灣臺中地方法院刑事第六庭
                                        審判長法  官    夏  一  
                                              法  官    林  念  祖
                                              法  官    簡  源  希
右正本證明與原本無異。
如不服本判決，應於判決送達後十日內向本院提出上訴狀，上訴於臺灣高等法院臺中
分院( 須附繕本 )。
                                              書記官
中    華    民    國      九十三      年       五      月     二十八    日
附錄論罪科刑法條：
刑法第三百零九條第一項：公然侮辱人者，處拘役或三百元以下罰金。
        （罰金刑部分依罰金罰鍰提高標準條例之規定提高為十倍）
